【裁判字號】    99,監宣,42
【裁判日期】    990603
【裁判案由】    監護宣告
【裁判全文】
臺灣雲林地方法院民事裁定              99年度監宣字第42號
聲  請  人  甲○○
相  對  人  乙○○
關  係  人  陳育嘉
上列聲請人聲請監護宣告事件，本院裁定如下：
    主    文
宣告乙○○（男、民國○○年○○月○○日生、國民身分證統一編號：
Ｚ000000000號）為受監護宣告之人。
選定甲○○（女、民國○○年○ 月○○日生、國民身分證統一編號：
Ｚ000000000號）為受監護宣告人之監護人。
指定陳育嘉（男、民國○○年○ 月○○日生、國民身分證統一編號：
Ｚ000000000號）為會同開具財產清冊之人。
聲請費用新臺幣壹仟元由受監護宣告之人負擔。
    理    由
一、聲請意旨略以：聲請人甲○○為相對人乙○○之母親，相對
    人於民國98年4 月29日發生車禍，雖送醫診治，但不見起色
    ，近日甚且已因精神障礙或其他心智缺陷，致不能為意思表
    示或受意思表示，或不能辨識其意思表示之效果，爰依民法
    第14條、及民事訴訟法第597 條第1 項之規定，聲請對其為
    監護宣告，並選定聲請人為其監護人，及指定相對人之兄陳
    育嘉為會同開具財產清冊之人等語。並提出戶籍謄本、身心
    殘障手冊、雲林縣安生醫院診斷證明書、同意書、親屬系統
    表等資料為證。
二、按對於因精神障礙或其他心智缺陷，致不能為意思表示或受
    意思表示，或不能辨識其意思表示之效果者，法院得因本人
    、配偶、四親等內之親屬、最近一年有同居事實之其他親屬
    、檢察官、主管機關或社會福利機構之聲請，為監護之宣告
    。又受監護宣告之人應置監護人。法院為監護之宣告時，應
    依職權就配偶、四親等內之親屬、最近一年有同居事實之其
    他親屬、主管機關、社會福利機構或其他適當之人選定一人
    或數人為監護人，並同時指定會同開具財產清冊之人。民法
    第14條第1 項、第1110條、第1111條第1 項分別定有明文。
三、聲請人主張之上情，已據其提出戶籍謄本、身心殘障手冊、
    雲林縣安生醫院診斷證明書、同意書、親屬系統表等件為證
    ，參以相對人經本院法官在鑑定人即國立台灣大學醫學院附
    設醫院雲林分院醫師郭律廷前訊問呼喚其姓名及年籍等項，
    均無反應，並經鑑定人郭律廷醫師鑑定稱：一般病患的昏迷
    指數計算，插管後滿分是10分的話，相對人目前昏迷指數為
    2 分，依目前檢查結果，相對人的腦幹功能全無，在醫學上
    的判斷，相對人無清醒的可能，無法表達意思等語，有鑑定
    筆錄在卷可稽，自堪信聲請人之主張為實在。本院審酌上情
    ，認相對人現已呈現無意識、無法言語之狀態，而無法表達
    其內心意思，日常生活起居全賴他人照護，已達不能為意思
    表示或受意思表示之情狀，是聲請人本件監護宣告之聲請，
    為有理由，應予准許。
四、又民法第1111條之1 規定：「法院選定監護人時，應依受監
    護宣告之人之最佳利益，優先考量受監護宣告之人之意見，
    審酌一切情狀，並注意下列事項：(一)、受監護宣告之人之身
    心狀態與生活及財產狀況。(二)、受監護宣告之人與其配偶、
    子女或其他共同生活之人間之情感狀況。(三)、監護人之職業
    、經歷、意見及其與受監護宣告之人之利害關係。(四)、法人
    為監護人時，其事業之種類與內容，法人及其代表人與受監
    護宣告之人之利害關係。」經查，聲請人甲○○為受監護宣
    告人之母親，受監護宣告人無配偶、子女，其父親陳木成已
    經死亡，尚有兄弟姐妹陳育嘉、陳靜宜等人，並有戶籍謄本
    、親屬系統表等件可參。
五、本院審酌上情，並考量聲請人係受監護宣告人之母親，並有
    意願擔任受監護宣告人之監護人，且受監護宣告人目前安置
    於雲林縣斗六市安生醫院接受專業照護，聲請人亦方便就近
    探視及照顧等情狀，認聲請人應有監護受監護宣告人之能力
    ，並適任之，應符合受監護宣告人乙○○之最佳利益，乃選
    定聲請人甲○○為受監護宣告人乙○○之監護人。另本院參
    酌關係人陳育嘉為受監護宣告人之胞兄，及其意願，乃依上
    揭規定，指定關係人陳育嘉為會同開具財產清冊之人。
六、依民事訴訟法第608條第1項，裁定如主文。
中    華    民    國    99    年    6     月    3     日
                   家事法庭     法  官  林秋火
正本係照原本作成。
如不服本裁定關於選定監護人及指定會同開具財產清冊之人等部
分，應於送達後10日內向本院提出抗告狀，並繳納抗告費新臺幣
1千 元；其餘關於宣告監護之部分，不得抗告。
中    華    民    國    99    年    6     月    3     日
                                書記官  林麗娟

司法院資訊處製作；財團法人民間司法改革基金會備份。
